【裁判字號】    88,訴,2366
【裁判日期】    890306
【裁判案由】    妨害自由
【裁判全文】
台灣台中地方法院刑事判決                        八十八年度訴字第二三六六號
    公  訴  人  臺灣台中地方法院檢察署檢察官
    被      告  丙○○
                丁○○
右列被告因妨害自由案件，經檢察官提起公訴（八十八年度偵字第一二九六七號），
本院判決如左：
    主  文
丙○○、丁○○共同以非法方法，剝奪人之行動自由，各處有期徒刑伍月，均緩刑參
年。
    事  實
一、乙○○（嗣到案後另行審結）因與甲○○有債務糾紛而生怨隙，並因而衍生諸多
    民、刑事訴訟案件，其中乙○○自訴甲○○偽造文書案件（本院八十七年度自更
    字第二六號）經本院定於民國（下同）八十八年三月三日下午三時五十分在本院
    第二法庭審理，乙○○竟與丙○○、丁○○在該日開庭前議定由丙○○、丁○○
    利用甲○○至本院應訊之機會，以剝奪甲○○行動自由之方式，迫使甲○○解決
    與乙○○間之債務糾紛，丙○○、丁○○即與乙○○共同基於剝奪他人行動自由
    之犯意聯絡，於八十八年三月三日下午五時四十分許，甲○○上開案件庭訊結束
    後，由丙○○尾隨甲○○步出法院，見甲○○搭上計程車，丙○○即搭上由丁○○所駕駛車牌號碼ＥＳ─０九０二號自用小客車尾隨甲○○所搭乘之計程車，嗣
    車行至台中市干城車站附近，甲○○正準備下車之際，丁○○即將自用小客車開
    至甲○○所搭乘之計程車前面擋住計程車，丙○○下車要計程車司機打開車門，
    車門打開後，丙○○即將甲○○強拉下車並強拉上丁○○所駕駛之自用小客車，
    甲○○因遭丙○○強拉致受有右側上臂內側皮下出血、右側前臂腕橈側皮下出血
    、左前臂三道刮痕傷、左上臂皮下出血等傷害，丙○○並在車上質問甲○○何時
    還錢予乙○○，丁○○則駕駛該自用小客車在台中市及台中縣太平市一帶繞行，
    以將甲○○控制於車上限制被害人行動自由約一個小時許，方在台中市○○路肉
    品市場附近將甲○○釋放。
二、案經被害人甲○○訴由南投縣警察局中興分局移送臺灣臺中地方法院檢察署檢察
    官偵查起訴。
    理  由
一、訊據被告丙○○、丁○○固均坦承有在台中市干城車站附近載被害人甲○○在台
    中市及台中縣太平市一帶繞行之事實，惟均堅決否認有妨害自由之犯行，被告丙○○並辯稱：伊提議到車上談被害人與乙○○間債務問題，被害人即上車，並無
    強拉被害人限制其自由之情事云云；被告丁○○則辯稱：是被告丙○○叫伊開車
    ，不知何事云云。經查，右揭事實，業據被害人甲○○於警詢、偵查及本院審理
    中指訴甚詳，核與被告丙○○於偵查中供稱：同案被告乙○○有叫其押人（指被
    害人）問何時還錢，後來因知事態嚴重，就把人放了等語（見偵查卷第三十九頁
    ）相符；又被告丙○○、丁○○均自承並不認識被害人，事前亦未曾見過被害人
    ，按被害人為一女子，在素未謀面、天色將暗之際之情況下，衡情應無自願搭乘
    二陌生男子車輛之理；再被害人因遭被告丙○○強拉上車，致受有右側上臂內側
    皮下出血、右側前臂腕橈側皮下出血、左前臂三道刮痕傷、左上臂皮下出血等傷
    害，亦有臺灣省立中興醫院診斷證明書在卷可按，而於被害人停留於車上期間，
    被害人並曾以口咬傷被告丙○○之右手臂，被害人如係自願上車，要無受有上開
    傷害、及以口咬被告丙○○之理；又被告丁○○自承其駕車尾隨被害人所搭乘之
    計程車至台中市干城車站時，係將其所駕駛之自用小客車停在被害人所搭乘之計
    程車前，被告既係尾隨被害人至台中市干城車站，如非欲攔截被害人，依理應將
    車依序停於計程車後，被告丁○○竟繞過前車，將車停於被害人所搭乘之計程車
    前，其用意當係欲阻止被害人搭原車離去，參諸被告丙○○、丁○○另曾於八十
    八年二月八日，亦在同案被告乙○○之授意下，由被告丁○○駕駛同一車輛，載
    同被告丙○○至苗栗欲押被害人之兄王明志，為王明志發現而逃脫，亦為被告丙○○、丁○○所自承，並有王明志向警局報案之報案紀錄在卷可稽，足見被告丙○○、丁○○前開所辯各詞，均係事後卸責之詞，不足採信。至被害人指稱被告
    丙○○、丁○○前後計限制其行動自由達一個半小時左右等語，然查，被害人於
    本院審理中指稱其於肉品市場附近下車後，先至附近之超級市場買飲料，然後步
    行約十分鐘至附近之朋友家坐，約坐十多分鐘，看時鐘大約是七點半，則自被害
    人於下午五時四十分許庭訊畢離開本院迄被害人看時鐘之時止，扣除被害人由本
    院至干城車站所需之時間，及被害人自被告丁○○之自小客車下車後前往超級市
    場購買飲料、步行至朋友家所需之時間、並在其朋友家小坐之十多分鐘，則被告
    丙○○、丁○○控制被害人行動自由之時間應約為一小時許，併予敘明。本件事
    證明確，被告丙○○、丁○○右揭妨害自由犯行均堪予認定。
二、核被告丙○○、丁○○所為，均係犯刑法第三百零二條第一項之罪。被告丙○○
    、丁○○與同案被告乙○○間就前開犯行，有犯意之聯絡及行為之分擔，均為共
    同正犯。又刑法第三百零二條第一項之妨害自由罪，所謂非法方法，當包括強暴
    、脅迫等情事在內，其因而致普通傷害，乃強暴、脅迫之當然結果，除另有傷害
    故意外，仍祇成立該條項之妨害自由罪，無同法第二百七十七條第一項之適用（
    最高法院三十年上字第三七○一號判例意旨參照），被告丙○○以強拉上車之方
    式剝奪被害人之行動自由，致被害人受有右側上臂內側皮下出血、右側前臂腕橈
    側皮下出血、左前臂三道刮痕傷、左上臂皮下出血等普通傷害，乃強暴之當然結
    果，不另論罪。爰審酌被告丙○○、丁○○之犯罪動機、目的、手段暨犯罪所生
    之損害、犯罪後之態度等一切情狀，量處如主文所示之刑。又被告丙○○、丁○○均未曾受有期徒刑以上刑之宣告，有臺灣高等法院被告全國前案紀錄表、臺灣
    台中地方法院檢察署刑案資料查註紀錄表在卷可查，經此偵審程序教訓，當知所
    警愓無再犯之虞，本院認本件所宣告之刑以暫不執行為適當，爰均予宣告緩刑三
    年，以啟自新。
三、被告乙○○部分嗣其到案後，另行審結，附此敘明。
據上論斷，應依刑事訴訟法第二百九十九條第一項前段，刑法第三百零二條第一項、
第二十八條、第七十四條第一款、罰金罰鍰提高標準條例第一條前段，判決如主文。
中        華        民        國    八十九    年    三    月    六    日
                                臺灣臺中地方法院刑事第二庭
                                    法  官  呂麗玉
右正本證明與原本無異。
如不服本判決，應於判決送達後十日內向本院提出上訴狀，上訴於臺灣高等法院臺中
分院( 須附繕本 )。
                                    書記官
中        華        民        國    八十九    年    三    月    七    日
附錄：
刑法第三百零二條第一項
私行拘禁或以其他非法方法，剝奪人之行動自由者，處五年以下有期徒刑、拘役或三
百元以下罰金。


司法院資訊處製作；財團法人民間司法改革基金會備份。
